【裁判字號】    97,簡,594
【裁判日期】    971231
【裁判案由】    就業服務法
【裁判全文】
臺北高等行政法院判決
                                       97年度簡字第594號
原      告  甲○○
被      告  臺北市政府
代  表  人  乙○○（市長）
上列當事人間因就業服務法事件，原告不服行政院勞工委員會中
華民國97年8月5日勞訴字第0970016584號訴願決定，提起行政訴
訟。本院判決如下：
    主  文
原告之訴駁回。
訴訟費用由原告負擔。
    事實及理由
一、程序事項：本件被告處原告新臺幣（下同）3萬元罰鍰，罰
    鍰數額在20萬元以下【司法院曾依行政訴訟法第229條第2項
    之規定，將行政訴訟法第229條第1項之簡易案件金額提高為
    20萬元，並自民國（下同）93年1月1日起施行】，係屬行政
    訴訟法第229條第1項第2款規定之涉訟事件，應依簡易訴訟
    程序進行之，合先敘明。
二、事實概要：緣原告以家庭看護工名義申請聘僱印尼籍SAYEM
    （護照號碼：AA325989，下稱S君）在臺北縣新莊市○○路
    315號之3從事照顧其子即被看護人何文豐工作。嗣被告所屬
    警察局信義分局於97年2月13日查獲該名家庭看護工在臺北
    市○○區○○路3號世貿二館E132攤位協助攤展工作，乃移
    由被告核處，案經被告審查屬實，乃以原告違反就業服務法
    第57條第3款規定，依同法第68條第1項及臺北市政府處理違
    反就業服務法事件統一裁罰基準第3點第37項規定，以97年4
    月15日府勞二字第09731968800號裁處書，處原告3萬元罰鍰
    。原告不服，提起訴願，遭決定駁回，遂向本院提起行政訴
    訟。
三、本件原告主張：原告於97年2月13日在世貿工作，因原告小
    孩在學校，而S君因休假覺得無聊，欲與原告前往臺北市遊
    玩，該日係書展第1天，攤位混亂，原告忙著整理，未曾考
    慮以指派或命令要求S君做事，當時警察表示有人檢舉原告
    非法僱用外勞，須前往警察局製作筆錄，原告掛念1年中最
    重要之攤位活動，製作筆錄時因心慌而有疏忽或言不達意之
    處，警察亦一直催促簽名。目前原告公司倒閉，亦積欠數百
    萬卡債，原告先生因壓力大，精神病復發，小孩智商無起色
    ，原告不得已申請低收入戶，無力負擔罰鍰等情，並聲明求
    為判決撤銷訴願決定及原處分，訴訟費用由被告負擔。
四、被告則以：按就業服務法第42條及第43條規定，自有政策上
    之需求。原告指派所聘僱之印尼籍家庭看護工S君隨同至臺
    北市○○區○○路3號世貿二館E132攤位內協助攤展工作，
    為被告所屬警察局信義分局於97年2月13日所查獲，此有原
    告及S君97年2月13日調查筆錄及原告97年3月27日陳述意見
    書可稽，其違法事實洵堪認定。復依行政院勞工委員會88年
    8月2日88職外字第710140號及91年7月24日勞職外字第09102
    05078號函釋規定，縱原告未積極指派外勞工作，但至少有
    明知、容認未加阻止，符合指派之要件。參照被告所屬警察
    局信義分局97年2月13日與S君調查筆錄略以：「（問：你今
    日（13）因何事至本所製作筆錄？上述年籍是否正確？答：
    我原本在上述來臺地址（臺北縣新莊市○○路315號-3號）
    工作，因我的雇主甲○○（55/04/13，Ｚ000000000）帶我到
    世貿二館（臺北市○○區○○路3號）設攤工作．．。問：
    以上所說是否實在？有無意見補充？答：實在。我的雇主對
    我很好，因為她要在外面工作，家裡只剩我1個人，怕我在
    家會無聊，所以才帶我一起出來工作．．。」、同日原告調
    查筆錄略以：「問：今日（13）為何將SAYEM帶至世貿二館
    ？答：因為我把我兒子帶至新莊國中特教班後，因為要趕到
    臺北市○○區○○路3號世貿二館E132開店參展，所以就把
    她留在展攤上幫忙。」等語，故原告確有指派所聘僱之外國
    人從事許可以外之工作，被告依就業服務法第57條第3款、
    第68條第1項及行政程序法第43條規定所為裁處，並無違誤
    不當等語，資為抗辯，並聲明求為判決駁回原告之訴，訴訟
    費用由原告負擔。
五、本院判斷如下：
(一)、相關法令等：
１、就業服務法第42條：「為保障國民工作權，聘僱外國人工作
    ，不得妨礙本國人之就業機會、勞動條件、國民經濟發展及
    社會安定。」、第43條：「除本法另有規定外，外國人未經
    雇主申請許可，不得在中華民國境內工作。」、第57條第3
    款：「雇主聘僱外國人不得有下列情事：三、指派所聘僱之
    外國人從事許可以外之工作。」違反者，依同法第68條第1
    項規定，處3萬元以上15萬元以下罰鍰。
２、行政院勞工委員會91年7月24日勞職外字第0910205078號函
    釋：「就業服務法第57條第3款之認定原則．．：三、本法
    第57條第3款『雇主指派所聘僱之外國人從事許可以外之工
    作』1、(1)本款之雇主係指名義上之雇主。且在雇主明示或
    默示下，居於代雇主行使對外勞管理監督地位之人，所為指
    派外勞從事許可以外工作之行為，亦視為雇主之指派行為。
    (2)除積極指派行為外，亦包括在『明知或可得而知』之情形
    下，消極容認之行為。」
(二)、經查，原告既以家庭看護工名義申請聘僱外勞從事照顧其子
    即被看護人何文豐之工作，則該看護工所得從事之工作內容
    自當以照顧被看護人所必須之相關生活照料工作者為限。本
    件稽之97年2月13日警訊筆錄所載，S君說明略以：「我原本
    在臺北縣新莊市○○路315號之3號工作，因我的雇主甲○○
    帶我到臺北市○○區○○路3號世貿二館設攤工作。（問）
    以上所說是否實在？有無意見補充？（答）實在。我的雇主
    對我很好，因為她要在外面工作，家裡只剩我一個人，怕我
    在家會無聊，所以才帶我一起出來工作。」次查同日原告於
    警訊筆錄自承略以：「（問）今日為何將SAYEM帶至世貿二
    館？（答）我把我兒子帶至新莊國中特教班後，趕到臺北市
    信義區○○路3號世貿二館E132開店參展，把她（S君）留在
    展攤上幫忙工作。」據上開警訊筆錄所述，原告確有指派所
    聘僱之外國人從事許可以外之工作，原告為前開主張，顯與
    其曾於警訊筆錄說明有異，不足採信。
(三)、從而，被告依首揭規定，處原告3萬元罰鍰，並無不合。訴
    願決定遞予駁回，亦無違誤，均應予維持。本件原告之訴為
    無理由，應予駁回。又本件為簡易訴訟事件，爰不經言詞辯
    論，逕為判決，併予敘明。
據上論結，本件原告之訴為無理由，爰依行政訴訟法第236條、
第98條第1項前段判決如主文。
中    華    民    國    97    年   12    月     31    日
            臺北高等行政法院第三庭
                                  法  官  劉介中
上為正本係照原本作成。
本件以訴訟事件所涉及之法律見解具有原則性者為限，始得於本
判決送達後20日內向本院提出上訴狀並表明上訴理由，如已於本
判決宣示後送達前提起上訴者，應於判決送達後20日內補具上訴
理由（均按他造人數附繕本），且經最高行政法院許可後方得上
訴。
中    華    民    國    97    年   12    月     31    日
                                  書記官  蘇婉婷


司法院資訊處製作；財團法人民間司法改革基金會備份。
